臺灣高雄地方法院民事判決　　　　　 110年度雄簡字第1378號
原　　　告　華南產物保險股份有限公司

法定代理人　陳文智　
訴訟代理人　王健丞　
　　　　　　卓定豐　

被　　　告　程新發　

　　　　　　張簡大裕
　　　　　　李美英　
上列當事人間請求侵權行為損害賠償事件，原告提起刑事附帶民
事訴訟，經本院刑事庭裁定移送前來（110 年度附民字第113 號
），本院於110 年10月13日言詞辯論終結，判決如下：
    主      文
一、被告程新發、張簡大裕、李美英應連帶給付原告新臺幣（下
    同）34萬2,055 元，及自民國（下同）110 年6 月1 日起至
    清償日止，按年息5 ％計算之利息。
二、被告程新發應給付原告15萬381 元，及自110 年3 月3 日起
    至清償日止，按年息5 ％計算之利息。
三、訴訟費用由被告程新、張簡大裕、李美英發連帶負擔69％，
    餘由被告程新發負擔。
四、本判決得假執行。
    事實及理由
一、按訴狀送達後，原告不得將原訴變更或追加他訴，但被告同
    意、擴張或減縮應受判決事項之聲明者，不在此限；被告於
    訴之變更或追加無異議，而為本案之言詞辯論者，視為同意
    變更或追加，民事訴訟法第255 條第1 項第1 、3 款、第2
    項定有明文。查原告原起訴請求：㈠被告程新發、張簡大裕
    應連帶給付原告34萬2,055 元，及自起訴狀繕本送達翌日起
    至清償日止，按年息5 ％計算之利息。㈡被告程新發應給付
    原告15萬381 元，及自起訴狀繕本送達翌日起至清償日止，
    按年息5 ％計算之利息。嗣就聲明第1 項又追加李美英為被
    告，並變更聲明為：被告程新發、李美英、張簡大裕應連帶
    給付原告34萬2,055 元，及自追加起訴狀繕本送達最後被告
    翌日起至清償日止，按年息5 ％計算之利息。而被告對於原
    告所為訴之變更並無異議而為本案之言詞辯論，合於民事訴
    訟法第255 條第2 項規定，應予准許。
二、原告主張：
㈠、被告程新發、李美英、張簡大裕為詐領保險金，謊稱被告李
    美英於106 年7 月24日22時30分駕車行經高雄市○○區○○
    ○路00號前，與被告張簡大裕所駕車輛發生車禍，被告李美
    英因此受有左側遠端橈骨骨折、左鎖骨閉鎖性骨折、小腿、
    左腰部多處擦傷等傷勢，為獲得保險理賠，被告程新發偽造
    載有上開傷勢之天主教聖功醫療財團法人聖功醫院（下稱聖
    功醫院）診斷證明書，再由被告李美英持之向原告聲請保險
    理賠，致原告因此陷於錯誤給付被告李美英42萬2,055 元保
    險理賠，嗣因被告李美英歸還其中8 萬元，故原告關此部分
    ，僅請求其餘34萬2,055 元之損害。
㈡、被告程新發明知訴外人莊紘勝、李沛津並未發生傷害、疾病
    等保險事故，竟為獲得保險理賠，各偽造載有莊紘勝受有左
    手遠端橈骨骨折、左鎖骨閉鎖性骨折、左下肢擦傷之傷勢、
    李沛津受有左手遠端橈骨骨折、左下背傷等傷勢之國軍高雄
    總醫院附設民眾診療服務處（下稱國軍高雄總醫院）診斷證
    明書，再由第三人蔡春美、宋培宇持之分別向原告聲請保險
    理賠，致原告因此陷於錯誤各給付莊紘勝7 萬555 元、7 萬
    9,826 元之保險理賠，原告因此受有共計15萬381 元之損害
    。
㈢、為此，爰依侵權行為法律關係提起本訴，請求被告程新發、
    張簡大裕、李美英則連帶賠償34萬2,055 元；被告程新發賠
    償15萬381 元，暨上開金額及法定遲延利等語，並聲明：如
    主文第1 、2 項所示。
三、被告則以：
㈠、被告張簡大裕部分：伊固不爭執曾參與被告程新發、李美英
    共謀之上開保險詐領，然伊僅按被告程新發之指示駕車至該
    處，並至警局製作筆錄，並無詐領保險理賠之故意，且未分
    得任何詐騙所得，自不應負賠償原告因此受害之責等語置辯
    ，並聲明：原告之訴駁回。
㈡、被告李美英部分：伊已返還詐領保險理賠所得8 萬元，故伊
    認為無須再負返還其餘保險理賠34萬2,055 元之責等語置辯
    ，並聲明：原告之訴駁回。
㈢、被告程新發部分：伊固不爭執原告主張之上開事實，但目前
    無資力賠償等語。
四、本院得心證之理由：
㈠、按因故意或過失不法侵害他人之權利者，負損害賠償責任，
    數人共同不法侵害他人之權利者，連帶負損害賠償責任。民
    法第184 條第1 項前段、第185 條定有明文。按故意以背於
    善良風俗之方法，加損害於他人者，負損害賠償責任，民法
    第184 條第1 項後段定有明文。本段規定之保護客體，不以
    既存法律體系所明認之權利（絕對權）為限，僅須行為人主
    觀上具備侵害故意、客觀上加害行為該當違背善良風俗之不
    法性，致他人受有損害，即足當之。而數人共同不法侵害他
    人之權利者，連帶負損害賠償責任；不能知其中孰為加害人
    者亦同。造意人及幫助人，視為共同行為人，民法第185 條
    亦有明定。所謂「共同侵權行為」，係指數人共同不法對於
    同一之損害，與以條件或原因之行為。加害人於共同侵害權
    利之目的範圍內，各自分擔實行行為之一部，互相利用他人
    之行為達其目的者，即不失為共同侵權行為人，應對於全部
    所發生之結果，連帶負損害賠償責任（最高法院78年度台上
    字第2479號、103 年度台上字第2647號判決論旨參照）。
㈡、原告前揭主張，業經被告程新發、張簡大裕、李美英於本院
    108 年度訴字第660 號、109 年度訴字第289 號、109 年度
    訴字第368 號刑案（下稱系爭刑案）中分別坦承不諱，其等
    並均經系爭刑案判決有罪，此有系爭刑案判決書在卷可參，
    而被告程新發、李美英就此並無爭執，本院依調查證據之結
    果，堪認原告之主張為真。本件原告既因被告程新發、張簡
    大裕、李美英共謀、分工詐騙行為受有34萬2,055 元之損害
    、被告程新發前揭詐騙行為受有15萬381 元之損害，則原告
    依侵權行為法律關係，加計法定遲延利息，請求被告程新發
    、張簡大裕、李美英連帶賠償原告34萬2,055 元；被告程新
    發賠償15萬381 元，自屬有據。
㈢、至被告張簡大裕抗辯：伊雖有參與被告程新發籌劃之詐領保
    險理賠，然伊僅按被告程新發之指示駕車至該處，並至警局
    製作筆錄，無詐領保險理賠之故意，自不需復返還之責云云
    ，惟查：被告張簡大裕於系爭刑案中已就參與本件保險理賠
    詐欺一事，坦承不諱，有系爭刑事判決在卷可稽。且依系爭
    刑事判決所示附表一編號85部分，被告張簡大裕自承曾以偽
    造傷勢之診斷證明書，向第三人三商美邦人壽，詐騙保險金
    ，並因此獲償保險理賠8 萬1,750 元，有系爭刑事判決在卷
    可佐，足見，被告張簡大裕對於詐領保險金一事，非無經驗
    之人，應無可能，僅受被告程新發指示，明知未與被告李美
    英發生車禍，仍至警局製作與被告李美英發生車禍之筆錄，
    而無參與詐領保險金之故意，被告張簡大裕辯稱不知情，未
    與被告程新發、李美英共謀云云，顯無可採。
㈣、另被告張簡大裕抗辯：縱有參與詐領保險金，然未分得款項
    ，即無須負連帶返還之責云云，被告李美英就此亦抗辯：伊
    固有參與上開詐領保險理賠之行為，並分得8 萬元，但已返
    還，則就其餘34萬2,055 元，既非伊所取得，伊即無須負返
    還之責云云，惟被告張簡大裕、李美英、程新發於共同侵害
    權利之目的範圍內，被告李美英、張簡大裕、程新發各自分
    工、共謀上開詐騙行為等事實，已如前述，足見，被告張簡
    大裕、李美英、程新發業已各自分擔實行行為之一部，被告
    李美英、程新發、張簡大裕，互相利用彼此之行為，以期共
    同達成詐領上開保險理賠之目的，被告張簡大裕、李美英、
    程新發均屬共同侵權行為人，依前揭法條、判決要旨，被告
    程新發、李美英、張簡大裕既屬共同侵權行為人，即需對於
    全部所發生之結果即原告所受全部損害，負連帶損害賠償責
    任。不因被告張簡大裕是否分得詐領之保險理賠而有別，至
    被告李美英部分，縱已歸還分得款項8 萬元，然被告李美英
    既為共同侵權行為人，仍應就原告其餘所受損害之34萬
    2,055 元負連帶損害賠償之責。是依上開說明，被告張簡大
    裕、李美英此部分所辯，亦屬無據，並無可採。
五、綜上所述，原告依侵權行為法律關係，請求：㈠、被告程新
    發、張簡大裕、李美英應連帶給付原告34萬2,055 元，及自
    追加起訴狀繕本送達最後被告翌日即110 年6 月1 日（見附
    民卷第31、33、35頁）起至清償日止，按年息5 ％計算之利
    息。㈡、被告程新發給付原告15萬381 元，及自起訴狀繕本
    送達翌日即110 年3 月3 日（見附民卷第17頁）起至清償日
    止，按年息5 ％計算之利息。為有理由，應予准許
六、原告勝訴部分，係依民事訴訟法第427 條第1 項規定，適用
    簡易訴訟程序所為被告敗訴之判決，依同法第389 條第1 項
    第3 款規定，應職權宣告假執行。
七、訴訟費用負擔之依據：民事訴訟法第78條、第85條第2項。
中    華    民    國  110     年    11    月    16    日
                  高雄簡易庭  法      官  林綉君
以上正本係照原本作成。
如不服本判決，應於送達後20日內，向本院提出上訴狀並表明上
訴理由，如於本判決宣示後送達前提起上訴者，應於判決送達後
20日內補提上訴理由書（須附繕本）。
中    華    民    國  110     年    11    月    16    日
                              書  記  官  羅崔萍